臺灣高等法院臺中分院民事裁定　100年度抗字第81號
抗　告　人　賴吉源
　　　　　　賴文旺
　　　　　　賴柏江
　　　　　　賴畇任
　　　　　　賴志聖
　　　　　　賴烜相
抗告人因與相對人賴玉瑞即祭祀公業賴文記申報人間請求確認派
下權存在事件，對於中華民國100年1月7日臺灣臺中地方法院99
年度訴字第2711號所為裁定提起抗告，本院裁定如下：
    主  文
抗告駁回。
抗告訴訟費用由抗告人負擔。
    理  由
一、按確認祭祀公業派下權存在與否事件，係因財產權而起訴，
    其訴訟標的價額之核定，應依該祭祀公業之總財產價額中訟
    爭派下權所佔之比例，計算其價額（最高法院72年台抗字第
    371號判例參照）。又所謂派下權，依祭祀公業條例第3條第
    5款關於派下權用詞定義為：祭祀公業或祭祀公業法人所屬
    派下員之權利。
二、抗告意旨略以：原裁定需補繳裁判費之理由，係以前揭最高
    法院判例為參照，惟查，該最高法院判例和抗告人之情況並
    不相同，其訴訟標的價額之核定，應依該祭祀公業之總財產
    價額中「訟爭派下權」所佔之比例，計算其價額，亦即該確
    認派下權存在或不存在之訴訟，其價額應依「起訴後確認判
    決可得之財產利益」佔祭祀公業總財產比例核計，而依台中
    縣龍井鄉公所函文（證二號）所核定祭祀公業賴文記派下員
    名冊中認定「賴木生、賴義鐘」二人皆具派下員身份，而依
    照民法第1147條繼承開始之效力及祭祀公業條例第4條第1項
    規定，抗告人賴吉源等6人本具派下員身分，且相對人向台
    中縣龍井鄉公所所申報派下員名冊中亦有「賴木生、賴義鐘
    」二人派下員身份（證三號），再依相對人於民國（下同）
    99年12月24日向原審所提出答辯狀（證四號）亦承認抗告人
    等6人的派下員身分，是故抗告人等6人本來就具派下員身分
    ，上述最高法院判例確認派下權訴訟的「從無派下權到有派
    下權存在」或「從有派下權到派下權不存在」，其爭的是財
    產權，但抗告人等6人本來就有派下權，並不會因為沒提起
    原審訴訟即喪失祭祀公業賴文記派下員資格。抗告人等6人
    本就對祭祀公業賴文記財產因公同共有具有「潛藏、隱性」
    持份。抗告人等6人提起本件訴訟係確認身份權的訴訟，亦
    即確認抗告人賴吉源、賴文旺之父親賴木生；賴柏江、賴畇
    任之祖父賴木生；賴志聖、賴烜相之父親賴義鐘等人是否和
    相對人所申報具派下員身分的賴木生、賴義鐘同人，是故本
    件絕非財產權的訴訟，僅是身分的確認，應依民事訴訟法第
    77-14條徵第一審裁判費新台幣3,000元，爰提起抗告請求廢
    棄原裁定云云。
三、查本件抗告人既以相對人賴玉瑞即祭祀公業賴文記申報人為
    起訴被告，認為其否認抗告人有派下權，而主張有提起本件
    訴訟確認之必要等語，則其顯非非財產權的訴訟，原審因而
    命抗告人查報應依該祭祀公業之總財產價額中訟爭派下權所
    佔之比例，計算其訴訟標的價額，即無不合，抗告意旨主張
    應依民事訴訟法第77-14條徵第一審裁判費新台幣3,000元云
    云，為無理由，應予駁回。
四、據上論結本件抗告為無理由，爰裁定如主文。
中    華    民    國   100    年    3     月    4     日
                民事第五庭    審判長法  官  李寶堂
                                    法  官  黃永祥
                                    法  官  鄭金龍
以上正本係照原本作成。
再為抗告應以適用法規顯有錯誤為理由。
如提起再抗告者應於裁定送達後10日內向本院提出抗告理由狀（
須按照他造人數附具繕本）並繳納抗告裁判費新臺幣1,000元，
同時委任律師或具有律師資格之關係人為代理人。
                                    書記官  姚錫鈞
中    華    民    國   100    年    3     月    4     日
                                                      Ａ